【裁判字號】    98,上訴,4432
【裁判日期】    981125
【裁判案由】    毒品危害防制條例
【裁判全文】
臺灣高等法院刑事判決                98年度上訴字第4432號
上  訴  人
即  被  告  甲○○
上列上訴人因毒品危害防制條例案件，不服臺灣板橋地方法院98
年度訴緝字第268 號，中華民國98年9 月23日第一審判決（起訴
案號：臺灣板橋地方法院檢察署97年度毒偵字第8632號），提起
上訴，本院判決如下：
    主  文
上訴駁回。
    理  由
一、依刑事訴訟法第350條、第361條、第362條、第367條規定，
    不服地方法院之第一審判決而上訴者，須提出上訴書狀，並
    應敘述具體理由，為上訴必備之程式；其所提出之書狀未敘
    述上訴理由，或僅曾以言詞陳述上訴理由者，均應於上訴期
    間屆滿後20日內補提理由書於第一審法院。第一審法院經形
    式審查，認逾期未補提上訴理由者，應定期間先命補正；逾
    期未補正者，為上訴不合法律上之程式，應以裁定駁回。倘
    已提出上訴理由，但所提非屬具體理由者，則由第二審法院
    以上訴不合法律上之程式，判決駁回。而所謂具體理由，必
    係依據卷內既有訴訟資料或提出新事證，指摘或表明第一審
    判決有何採證認事、用法或量刑等足以影響判決本旨之不當
    或違法，而構成應予撤銷之具體事由，始克當之（例如：依
    憑證據法則具體指出所採證據何以不具證據能力，或依憑卷
    證資料，明確指出所為證據證明力之判斷如何違背經驗、論
    理法則）；倘僅泛言原判決認定事實錯誤、違背法令、量刑
    失之過重或輕縱，而未依上揭意旨指出具體事由，或形式上
    雖已指出具體事由，然該事由縱使屬實，亦不足以認為原判
    決有何不當或違法者（例如：對不具有調查必要性之證據，
    法院未依聲請調查亦未說明理由，或援用證據不當，但除去
    該證據仍應為同一事實之認定），皆難謂係具體理由，俾與
    第二審上訴制度旨在請求第二審法院撤銷、變更第一審不當
    或違法之判決，以實現個案救濟之立法目的相契合，並節制
    濫行上訴，最高法院97年度台上字第892 號判決意旨參照。
二、原審判決認被告甲○○明知海洛因、甲基安非他命依毒品危
    害防制條例第2條第2項第1款、第2款規定分列為第一級、第
    二級毒品管理，均不得非法持有及施用，竟於觀察、勒戒執
    行完畢釋放後5年內再犯施用毒品案件經法院判處罪刑確定
    後，仍不知悛悔，復基於施用第一級毒品海洛因之犯意，於
    97年10月23日上午某時許，在位於臺北縣永和市○○路不詳
    地址之麥當勞廁所內，以將海洛因粉末摻入香菸後，再點火
    吸食其煙霧之方式，非法施用海洛因一次；又基於施用第二
    級毒品甲基安非他命之犯意，於97年10月23日上午10時許，
    在上開麥當勞廁所內，以將甲基安非他命粉末置於玻璃球吸
    食器內，再於其下方點火燒烤產生煙霧後加以吸用之方式，
    非法施用甲基安非他命一次。嗣於97年10月23日下午4時30
    分許，在臺北縣樹林市○○路287號8樓之4為警查獲，並當
    場扣得分裝袋十只等物。前揭事實業據被告於警詢、偵查及
    原審審理中均供承不諱（見偵查卷第7、8、80頁反，原審卷
    第7頁反、10頁反），而其於上開時、地為警查獲後所採尿
    液經送臺灣檢驗科技股份有限公司以EIA酵素免疫分析法初
    步檢驗，再以GC/MS氣相層析質譜儀法確認檢驗結果，確均
    呈鴉片類（嗎啡）及甲基安非他命類陽性反應乙節，亦有該
    公司97年11月10日編號：CH/2008/A0618號濫用藥物檢驗報
    告、姓名及代碼對照表各一紙附卷可稽（見偵查卷第57、89
    頁），暨其施用毒品之器具分裝袋10只等物扣案可資佐證，
    被告之自白既有上開證據足資補強，應堪信為真實。被告於
    有期徒刑執行完畢後，5年內故意再犯有期徒刑以上之本罪
    ，應依刑法第47條第1項之規定論以累犯，並加重其刑。原
    審審酌被告前已有因施用毒品而經觀察、勒戒、強制戒治及
    論罪科刑之紀錄，猶再犯本件施用毒品犯行，可徵其悔意不
    深，遠離毒品之意志薄弱，惟其施用毒品係自戕行為，對他
    人法益尚無具體危害，及其施用毒品之動機，暨犯罪後坦承
    犯行之態度等一切情狀，分別量處如主文所示之刑，並定其
    應執行之刑，分別量處被告施用第一級毒品，累犯，處有期
    徒刑7月，又施用第二級毒品，累犯，處有期徒刑5月，應執
    行有期徒刑10月，核無違誤。
三、本件上訴人即被告甲○○不服原判決，於98年10月7 日具狀
    提起第二審上訴，同年10月19日補充上訴理由，其上訴理由
    略以：被告於98年10月23日下午4時30分許，在台北市○○
    市○○路287號8樓之4為警查獲，緝獲員警並未有搜索狀，
    被告係主動交出扣案之分裝袋，並於警詢、偵查時表明犯罪
    之時間、地點、方式，應符合自首、自白之規定。又被告係
    因身體上之病痛不得已而施用毒品，與一般因貪圖個人感受
    而施用者不同，據此提起上訴等語。
四、惟查：刑法第62條所謂自首，係指犯人在其犯罪未發覺前，
    向該管公務員申告自己之犯罪事實，而自願接受裁判而言。
    所謂發覺，固非以有偵查犯罪職權之機關或人員確知其犯罪
    無誤為必要，只須有確切之根據得為合理之可疑者，即足當
    之（最高法院26年度渝上字第1839號、72年度台上字第641
    號判例參照）。查本件係員警偵辦同案共犯林惠玲涉犯毒品
    危害防治條例案件，於97年10月23日持臺灣板橋地方法院所
    核發之搜索票，搜索共犯林惠玲與陳意清等2 人所居住之台
    北市○○市○○路287 號8 樓之4 住處，當場查獲被告甲○
    ○持有毒品分裝袋10只，此有臺灣板橋地方法院搜索票、臺
    北縣政府警察局新莊分局97年10月23日搜索扣押筆錄暨扣押
    物品一覽表附卷可憑（見偵查卷第49至56頁）。員警於查獲
    扣案毒品證物時，詢問在場相關人士是否涉犯毒品案件併採
    集其尿液送驗乃偵查毒品案件之標準作業程序，是本件被告
    於遭警查獲持有毒品分裝袋後始自承吸食毒品犯行，核與自
    首要件不合，被告空言伊自首應予減刑云云，顯不足為採，
    依卷存資料觀察，難認屬具體的上訴理由。又量刑之輕重，
    係屬事實審法院得依職權自由裁量之事項，茍於量刑時，已
    依行為人之責任為基礎，並斟酌刑法第57條各款所列情狀，
    而未逾越法定範圍，又未濫用其職權，即不得遽指為違法。
    本件原判決於量刑時，已依上揭規定，審酌被告前已有因施
    用毒品而經觀察、勒戒、強制戒治及論罪科刑之紀錄，猶再
    犯本件施用毒品犯行，可徵其悔意不深，遠離毒品之意志薄
    弱，惟其施用毒品係自戕行為，對他人法益尚無具體危害，
    及其施用毒品之動機，暨犯罪後坦承犯行之態度等一切情狀
    ，予以綜合考量後，科刑如前所述，並定應執行刑為有期徒
    刑10月，既未逾越法定刑度，亦未濫用自由裁量之權限，刑
    度亦屬妥適，核無不當或違法之情形，原審既已審酌上開情
    狀，被告以犯罪後坦承犯行為由請求減輕量刑，亦於法無據
    。此外，被告復未具體指摘原審判決關於認定事實、適用法
    律及量刑等事項，究竟有何違法或不當之具體情形。揆諸首
    揭規定，本件上訴自屬不合法律上之程式，應予駁回，並不
    經言詞辯論為之。
據上論斷，應依刑事訴訟法第367條前段、第372條判決如主文。
中    華    民    國    98    年    11    月    25    日
                刑事第十五庭  審判長法  官  吳昭瑩
                                    法  官  蘇隆惠
                                    法  官  吳炳桂
以上正本證明與原本無異。
施用第一級毒品部分，如不服本判決，應於收受送達後10日內向
本院提出上訴書狀，其未敘述上訴之理由者並得於提起上訴後10
日內向本院補提理由書（均須按他造當事人之人數附繕本）「切
勿逕送上級法院」。
施用第二級毒品部分，不得上訴。
                                    書記官  張嘉佐
中    華    民    國    98    年    11    月    25    日
附錄本案論罪科刑法條全文：
毒品危害防制條例第10條：
施用第一級毒品者，處6月以上5年以下有期徒刑。
施用第二級毒品者，處3年以下有期徒刑。


司法院資訊處製作；財團法人民間司法改革基金會備份。
